臺灣士林地方法院刑事判決　　　　　　　　　　　　　　九十年度訴字第三九三號
　　公　訴　人　臺灣士林地方法院檢察署檢察官
　　被　　　告　丙○○○
　　選任辯護人　傅國光
　　　　　　　　周承武
右列被告因妨害自由等案件，經檢察官提起公訴（八十九年度偵字第一０四三八號）
，本院判決如左：
    主  文
丙○○○以非法方法剝奪人之行動自由，處有期徒刑參月，如易科罰金以參佰元折算
壹日。
    事  實
一、丙○○○為戊○○之大嫂，兩人同住於台北市○○○路○段九二號五樓，緣因戊○○於民國八十七年間對丙○○○之子乙○○提出傷害告訴，乙○○嗣接獲本院
    八十七年度易字第一四九一號案有罪之刑事判決，丙○○○及其夫陳良正（另經
    檢察官為不起訴處分）與乙○○（另經檢察官為不起訴處分）三人欲勸戊○○撤
    回告訴，並請戊○○搬出去住，遂於八十八年三月十四日上午九時許，請戊○○
    之二哥丁○○（戊○○另案對陳佑三提起傷害、妨害自由之自訴，業經台灣高等
    法院判決無罪）、二嫂甲○○○（另經檢察官為不起訴處分），回台北市○○○
    路○段九二號五樓，由甲○○○請戊○○出房門至客廳，由陳佑三勸戊○○撤回
    告訴，嗣戊○○起身欲去洗手間，丙○○○誤以為戊○○要離去，竟基於妨害自
    由及傷害人身體之故意，擋住走道，不讓戊○○往前行走，戊○○欲側身閃過，
    丙○○○則出手揪住戊○○之頭髮，另一手抓住戊○○之手臂，阻擋戊○○之去
    路，並將戊○○推回客廳，丙○○○並出手毆打戊○○，將戊○○推倒在地壓著
    ，致戊○○頭部撞及地面，丙○○○見狀即改抓戊○○前胸，以此強暴手段剝奪
    戊○○之行動自由，逾一小時之久，不讓戊○○自由返回房間或外出，並造成戊○○受有右背部瘀腫四Ｘ三公分、前胸紅腫十一Ｘ五公分、左上臂瘀傷一Ｘ一公
    分之傷害，而剝奪戊○○之行動自由。
二、案經戊○○訴請臺灣士林地方法院檢察署檢察官偵查起訴。
    理  由
一、訊據被告丙○○○矢口否認有何右揭犯行，辯稱：伊與告訴人係在同一房子因小
    事情起爭執，告訴人之身體沒有受到限制，其行動亦無受限制，伊並無傷害及妨
    害告訴人之行動自由云云。經查：告訴人即被害人戊○○如何受被告施以傷害及
    強暴、脅迫等妨害自由之過程、情節，迭據告訴人於偵審中指證歷歷，詳實在卷
    ，告訴人指稱「丙○○○抓我頭髮，拖回客廳再撞到地板」（台灣士林地方法院
    檢察署八十八年度他字第六一九號偵查卷第三十二頁背面）、「後來我說接到判
    決書只能依判決做，就要離開了，我要回房間，而丙○○○即擋在客廳與房間之
    通道，他擋通道，我要過去，她並拖我回客廳的中央並將我壓倒，一手抓著頭髮
    ，一手抓我前胸，並以一隻腳放在我身上壓著我」（八十九年偵字第一０四三八
    號偵查卷第二十二、二十三頁）、「動手打我的丙○○○」（八十八年度偵字第
    一一四二二號卷第二十八頁）「（問：詳述如何被妨害自由？）她（即被告丙○○○）直接抓我去撞地板，把我壓在地上，我無法起身，我怎麼有能力和他人打
    架？我連早餐都還沒有吃，她就把我從房間拖出去。她讓我在該房子內兩、三小
    時，不讓我出去」、「（問：她為何將你壓在地上？壓在地上多久？）我不知道
    ，她就是不讓我走。我被壓在地上約五分鐘至十分鐘左右。」（本院九十一年一
    月八日訊問筆錄）。而證人即被告之小叔丁○○亦證稱：被告有擋在走道，與告
    訴人發生拉扯、互推，被告拉告訴人之頭髮，兩人倒在地上等語（見八十八年度
    偵字第一一四二二號偵查卷第三六頁、八十九年度偵字第一０四三八號卷九十年
    七月二十六日偵查筆錄）；證人乙○○、甲○○○亦均證稱被告與告訴人有發生
    拉扯、推推拉拉等語。（見八十八年度偵字第一一四二二號偵查卷第二九頁背面
    、八十九年偵字第一０四三八號卷九十年一月十二日偵查筆錄）。即被告於檢察
    官偵查時亦自承：「與告訴人拉來拉去」（見八十八年度他字第六一九號卷第三
    三頁背面）、「請丁○○、陳彩霞來勸告訴人不要告乙○○」（見八十九年度偵
    字第一０四三八號卷第二十二頁）、「有把手放在告訴人肩膀上，有推告訴人」
    等語（八十九年偵字第一０四三八號九十年七月二十六日偵查筆錄）。足認告訴
    人之指述顯係信而有徵，應可憑信。至證人丁○○、乙○○雖於本院審理時改證
    稱：當初係被告與告訴人互相不讓路而互相推擠到客廳云云，然查前開客廳之走
    道可容兩人閃身而過，業據證人丁○○自承在卷，且有告訴人所提之現場簡圖在
    卷為憑，果若被告與告訴人要行走該通道，應不會發生互不讓路而推擠之情形，
    是證人丁○○、乙○○於本院之證詞自屬事後迴護被告之詞，難以採信。此外，
    告訴人因遭被告傷害致受有右背部瘀腫四Ｘ三公分、前胸紅腫十一Ｘ五公分、左
    上臂瘀傷一Ｘ一公分之傷害，並住院檢查等情，亦有陽明醫院八十八年三月十五
    日診斷證明書及該院八十八年十二月一日北市陽醫歷字第八八六０七三八二００
    附卷可按，被告辯稱未出手打傷告訴人云云一節，顯係卸責之詞，不足採信。按
    刑法第三百零二條第一項以其他非法之方法剝奪人之行動自由，該其他方法包括
    強暴、脅迫等剝奪人之行動自由之手段，而脅迫是以惡害通知使人心生畏懼，有
    時單純從說話之內容本身看不到要脅強制之意味，仍必須要考慮所說的話與行動
    及周遭之狀況等因素，判斷行為人所使用之手段是否為強暴、脅迫而有無達到剝
    奪被害人之行動自由之程度。被告於當天邀同其子乙○○、其夫陳良正、其小叔
    丁○○及陳彩霞，在告訴人之住處，不讓告訴人自由離去或返回房間，並以兇惡
    之語氣、態度質問告訴人並令告訴人撤回其對被告之子乙○○之刑事告訴，告訴
    人不從，被告即藉在場其親戚等人以壯大聲勢，迫使告訴人就範，是告訴人對於
    將來可能所生之惡害已有預見，且經告訴人一再表示要離去後，被告又阻擋告訴
    人，並強行將告訴人推回客廳，觀其情勢，告訴人實無任意脫離現場自由行動之
    可能性，是被告雖未明言，但依當時之情狀實有將加害之意思通知告訴人，使其
    因生畏懼而壓制其意思自由之行為，且被告既供認其先與告訴人發生拉扯致其受
    傷，復將告訴人推回客廳，以阻止告訴人離去，此番以傷害之強暴方式，阻止告
    訴人任意離去之行為，即該當於刑法第三百零二條剝奪他人行動自由罪之要件，
    該強暴、脅迫之行為已將告訴人置於其實力支配之下，達喪失行動自由之程度，
    被告及其辯護人所辯告訴人尚與被告有推擠行為，而認其行動自由未受限制云云
    ，無非係卸責之詞，不足採信。至被告所辯其要告訴人留下來，係為與告訴人談
    論撤回對其子之刑事告訴云云，屬犯罪之動機，僅為量刑上參考，不為據此免負
    妨害自由、傷害之罪責。綜上而論，本件事證明確，被告所涉傷害及妨害自由犯
    行，均堪認定。
二、被告丙○○○基於傷害及妨害自由之犯意，於上開時地，以非法方法剝奪告訴人
    戊○○之行動自由，將戊○○強行推回客廳並壓制在地上，妨害戊○○行使自由
    權利，並進而出手打傷戊○○，戊○○因此受有傷害等情，其事實及證據業如前
    述，核被告丙○○○所為，係犯刑法第三百零二條第一項之以非法方法剝奪人之
    行動自由罪及第二百七十七條第一項之傷害罪。復按刑法第三百零二條之妨害自
    由罪，係妨害他人自由之概括規定，故行為人具有一定目的，以非法方法剝奪人
    之行動自由者，除法律別有處罰較重之規定應適用各該規定處斷外，如以使人行
    無義務之事，或妨害人行使權利為目的，而其強暴、脅迫復已達於剝奪人行動自
    由之程度，即成立本罪，不應再依同法三百零四條論處。誠以此項使人行無義務
    之事，或妨害人行使權利之低度行為，應為剝奪人行動自由之高度行為所吸收，
    最高法院二十九年上字第二三五九號著有判例。查被告強行將告訴人留在房內，
    係欲要求告訴人撤回告訴事情，而被告之目的雖在使人行無義務之事，然其強行
    留住告訴人之手段已達剝奪人行動自由之程度，故其強求告訴人撤回告訴之強制
    行為，已為強行留下告訴人之妨害自由行為所吸收，附此敘明；被告所犯前開傷
    害罪與剝奪他人行動自由罪，二罪均係於同一期間，先後為達同一目的而為之，
    顯互有方法結果之牽連關係，應依刑法第五十五條之規定從一重之以非法方法剝
    奪人之行動自由罪處斷。爰審酌被告無前科，有臺灣高等法院被告全國前案紀錄
    表一份在卷足憑，及被告為要求告訴人撤回其對被告之子之刑事告訴，而出此下
    策，致罹刑章，告訴人所受均屬瘀腫、紅腫及瘀傷等皮肉傷害，程度尚屬輕微，
    尚未與告訴人達成民事和解及被告犯罪後之態度等一切情狀，量處如主文所示之
    刑，並諭知易科罰金之折算標準，以資懲戒。另查被告犯罪後，刑法第四十一條
    業於九十年一月四日經立法院修正通過為：「犯最重本刑為五年以下有期徒刑以
    下之刑之罪，而受六個月以下有期徒刑或拘役之宣告，因身體、教育、職業或家
    庭之關係或其他正當事由，執行顯有困難者，得以一元以上三元以下折算一日，
    易科罰金。但確因不執行所宣告之刑，難收矯正之效，或難以維持法秩序者，不
    在此限。併合處罰之數罪，均有前項情形，其應執行之刑逾六月者，亦同。」，
    並於同年一月十日經總統公布，於同年一月十二日生效，是被告犯罪後，法律已
    有變更，比較新舊法之結果，以新法有利於被告，依刑法第二條第一項前段之規
    定，應適用新法，合此敘明。
據上論斷，應依刑事訴訟法第二百九十九條第一項前段，刑法第二條第一項前段、第
三百零二條第一項、第二百七十七條第一項、第五十五條、第四十一條第一項前段，
罰金罰鍰提高標準條例第一條前段、第二條，判決如主文。
本案經檢察官陳文哲到庭執行職務。
中      華      民      國    九十一    年      二      月    二十二    日
                                      臺灣士林地方法院刑事第四庭
                                          法  官  王  俊  雄
右正本證明與原本無異。
如不服本判決，應於判決送達後十日內，向本院提出上訴狀。
                                          書記官  陳  鳳  嬌
中      華      民      國    九十一    年      二      月    二十七    日
附錄本案論罪科刑法條全文
刑法第三百零二條第一項
私行拘禁或以其他非法方法，剝奪人之行動自由者，處五年以下有期徒刑、拘役或三
百元以下罰金。
刑法第二百七十七條第一項
傷害人之身體或健康者，處三年以下有期徒刑，拘役或一千元以下罰金。
